臺灣板橋地方法院刑事判決　　　　　　　99年度訴字第3707號
公　訴　人　臺灣板橋地方法院檢察署檢察官
被　　　告　林章倫
上列被告因違反毒品危害防制條例案件，經檢察官提起公訴（99
年度毒偵字第8359號），本院判決如下：
    主  文
林章倫施用第一級毒品，累犯，處有期徒刑壹年。
    事  實
一、林章倫前於民國89年間因施用毒品案件，經依本院89年度毒
    聲字第6803號裁定送勒戒處所觀察、勒戒後，認有繼續施用
    毒品之傾向，經本院以91年度毒聲字第3591號裁定令入戒治
    處所施以強制戒治，嗣因執行強制戒治成效及格，無繼續戒
    治之必要，本院乃以92年度毒聲字第950 號裁定停止戒治，
    所餘期間付保護管束，而於92年4 月9 日釋放出所，嗣該停
    止戒治付保護管束期間至92年10月29日期滿而未經撤銷，視
    為已強制戒治期滿，並由臺灣板橋地方法院檢察署檢察官以
    92年度戒毒偵字第394 號為不起訴處分確定。復於上開強制
    戒治執行完畢後5 年內即95年間再因施用第一、二級毒品案
    件，經本院以95年度訴字第2027號判處各有期徒刑10月、5
    月，應合併執行有期徒刑1 年2 月確定，嗣經本院以96年度
    聲減字第605 號裁定均予以減刑，並應合併執行有期徒刑7
    月，如易科罰金，以銀元300 元折算1 日確定，於96年8 月
    9 日易科罰金執行完畢（於本案構成累犯）。又於96年間因
    施用第一、二級毒品案件，經本院以96年度訴字第2286號判
    處各有期徒刑1 年、7 月，分別減為有期徒刑6 月、3 月又
    15日，應合併執行有期徒刑8 月確定；再於同年間因施用第
    一、二級毒品案件，經本院以96年度訴字第3363號判處有期
    徒刑10月、4 月、4 月，分別減為有期徒刑5 月、2 月、2
    月，應合併執行有期徒刑8 月確定；嗣經本院以97年度聲字
    第579 號就後二案所處徒刑部分裁定應合併執行有期徒刑1
    年2 月確定。另於98年間因施用第一、二級毒品案件，經本
    院以98年度訴字第1532號判處各有期徒刑8 月、5 月，林章
    倫不服而提起上訴，迭經臺灣高等法院以98年度上訴字第29
    62號及最高法院以98年度臺上字第6191號均判決上訴駁回而
    告確定；遂入監接續執行後三案所處刑罰，嗣於99年8 月24
    日縮短刑期假釋出監（於本案尚不構成累犯）。
二、詎林章倫猶不思戒絕毒癮，另基於施用第一級毒品海洛因之
    犯意，於上開假釋期間內即99年10月7 日上午11時34分許至
    臺灣板橋地方法院檢察署觀護人室採集尿液前回溯26小時內
    之某時許，在不詳地點，施用第一級毒品海洛因1 次。嗣於
    99年10月7 日上午11時34分許，至臺灣板橋地方法院檢察署
    向該署觀護人報到，並採集尿液檢體送驗結果，發現呈鴉片
    類嗎啡陽性反應，而得悉上情。
三、案經臺灣板橋地方法院檢察署觀護人簽請該署檢察官偵查起
    訴。
    理  由
一、按被告以外之人於審判外之言詞或書面陳述，除法律有規定
    者外，不得作為證據；被告以外之人於審判外之陳述，雖不
    符刑事訴訟法第159 條之1 至第159 條之4 之規定，而經當
    事人於審判程序同意作為證據，法院審酌該言詞陳述或書面
    陳述作成時之情況，認為適當者，亦得為證據，刑事訴訟法
    第159 條第1 項、第159 條之5 第1 項分別定有明文。查本
    案以下所引各項證據，均經檢察官及被告林章倫於審判程序
    中同意作為證據，則本院審酌該等證據核無違法取證或證明
    力顯然過低之情事，依各該陳述作成時之狀況，並無不適當
    之情形，自均得為證據，合先敘明。
二、訊據被告固坦承其曾於99年10月7 日上午11時34分許，至臺
    灣板橋地方法院檢察署觀護人室報到並採集尿液檢體等情不
    諱，惟矢口否認有何施用第一級毒品犯行，辯稱：伊這次真
    的沒有用海洛因，可能是伊牙齒紅腫而服用一種藥物之緣故
    ，該藥物是伊友人張泰發給伊的，渠說可以消腫，伊假釋只
    有4 個多月，如果伊有用毒品的話，伊怎麼還會去報到接受
    採尿以致驗出來有吸毒，再多判一條更重的罪云云。經查：
  (一)被告於99年10月7 日上午11時34分許，至臺灣板橋地方法院
    檢察署向該署觀護人報到並排放尿液，經採集其尿液檢體後
    送請臺灣尖端先進生技醫藥股份有限公司以氣相層析質譜儀
    （GC/MS ）確認檢驗結果，呈鴉片類嗎啡陽性反應等事實，
    為被告所不否認，並有該公司出具之濫用藥物檢驗報告及臺
    灣板橋地方法院檢察署受保護管束人（被告）尿液檢體監管
    紀錄表各1 件附卷可稽。復按海洛因經人體代謝後，在尿液
    中會產生單乙醯嗎啡、游離態嗎啡及大量結合態嗎啡，不會
    代謝產生可待因，但非法濫用之海洛因毒品，在製成過程中
    常含有少量雜質乙醯可待因，乙醯可待因經人體代謝後，在
    尿液中會產生可待因，因此，非法施用海洛因毒品者，在尿
    液中可檢出較大量之嗎啡成分及較少量可待因成分；又海洛
    因經注射或吸入人體後，約百分之80於24小時內自尿中排出
    ，一般而言，尿液中能否驗出嗎啡陽性反應與其投與量、投
    與途徑、採尿時間、個人體質及檢測方法之靈敏度有關，國
    外曾有文獻報導注射六毫克之海洛因鹽酸鹽，其代謝物嗎啡
    之平均可檢出時限約為26小時，此據法務部法醫研究所93年
    10 月13 日法醫毒字第0930003574號函及行政院衛生署藥物
    食品檢驗局81年9 月8 日藥檢壹字第8114885 號函說明綦詳
    ，亦為本院於職務所已知之事實。質之被告排放採集之尿液
    檢體，經臺灣尖端先進生技醫藥股份有限公司上開檢驗結果
    ，發現呈鴉片類陽性反應，其中嗎啡濃度為625ng/ml，可待
    因部分為陰性反應，此據前揭濫用藥物檢驗報告之記載甚明
    ；再參酌臺灣尖端先進生技醫藥股份有限公司所採用之GC/M
    S 氣相層析質譜儀檢驗方式，乃先以「氣相層析儀」將物質
    氣化後，再經分析管分離，由於各種物質之沸點及對管柱之
    吸附力不同，在經過檢測器（Detector）測定後，表現出不
    同之滯留時間（Retension time），以滯留時間來判斷係何
    種物質，再利用「質譜儀」為檢測器，將物質撞擊成碎片，
    記錄其質譜圖，因每個化合物之鍵結能力不同，故不同之物
    質會有其特定之質譜圖，因此在物質之判斷上有如指紋之鑑
    定，理論上，扣除人為之因素，其精確度已接近百分之百。
    是被告於前述時間至臺灣板橋地方法院檢察署觀護人室排放
    採集之尿液檢體，既經上開公司以前述精確方法加以檢驗後
    ，發現呈鴉片類陽性反應並檢出嗎啡成分，自無屬偽陽性反
    應或有誤差之可能，足徵其於99年10月7 日上午11時34分向
    觀護人報到採尿前回溯26小時內之某時許，確曾有施用第一
    級毒品海洛因1 次無訛。
  (二)至被告雖辯稱其上開尿液檢體檢出鴉片類嗎啡陽性反應，係
    因服用其友人所給與緩解牙齒紅腫症狀之藥物所致云云，並
    當庭提出藥錠2 顆為證。惟經本院將被告提出之該2 顆藥錠
    ，送請行政院衛生署食品藥物管理局檢驗結果，該局於100
    年4 月7 日以FDA 研字第1000018879號函覆本院稱：「送驗
    藥物經檢驗含有Naloxone及丁基原啡因（Burenorphine）等
    成分，經查本署核准類似處方之藥品許可證，作為『治療鴉
    片類成癮』之醫療用途，該品以藥品列管」等語，有該函文
    1 件存卷足憑；再經本院向法務部法醫研究所函詢人體服用
    含有上開成分之藥物後，是否會導致其排放之尿液呈現如前
    揭濫用藥物檢檢報告所示之鴉片類嗎啡陽性反應一節，該所
    於100 年5 月12日以法醫毒字第1000002721號函覆本院稱：
    「來文所詢藥品『Naloxone』及『丁基原啡因（Burenorphi
    ne）』，並未發現服用後會導致尿液呈可待因及嗎啡陽性反
    應之藥品，因此，服用上述藥物後，其尿液經以氣相層析質
    譜分析法（GC/MS ）檢驗，不會產生可待因或嗎啡陽性反應
    之結果」等語，亦有該函文1 份在卷可考。是依行政院衛生
    署食品藥物管理局之檢驗結果及法務部法醫研究所之上開說
    明，被告所辯其在採集尿液檢體前所服用之藥錠，係含有Na
    loxone及丁基原啡因（Burenorphine）等成分，且服用該藥
    錠並未會導致尿液中呈嗎啡陽性反應，顯見被告於前述時間
    採集尿液檢體送驗發現呈鴉片類嗎啡陽性反應之結果，並非
    其服用該藥錠所致，是其執此否認有施用第一級毒品海洛因
    之犯行，自屬無據。
  (三)被告復提出臺北縣政府警察局海山分局偵查隊採尿室紀錄表
    影本2 紙、臺灣板橋地方法院檢察署受保護管束人參加美沙
    冬替代療法計畫服藥記錄表影本2 紙、受保護管束人尿液採
    驗約談報到手冊影本1 份為證，並辯稱：伊假釋只有4 個多
    月，如果伊有用毒品的話，伊怎麼還會去報到接受採尿以致
    驗出來有吸毒，再多判一條更重的罪云云。觀諸被告所提出
    前揭參加美沙冬替代療法計畫服藥記錄表影本之記載，其係
    自99年11月17日起始有接受美沙冬治療之記錄，無法證明被
    告於接受美沙冬治療之前即於99年10月7 日至臺灣板橋地方
    法院檢察署觀護人室採尿前，確已戒除毒癮而無施用第一級
    毒品海洛因之情事。又依被告提出之上開臺北縣政府警察局
    海山分局偵查隊採尿室紀錄表影本之記載，其至該分局採尿
    之日期分別為99年12月23日及100 年1 月24日，亦均在其於
    99年10月7 日至臺灣板橋地方法院檢察署觀護人室採尿前，
    況被告縱有依規定按時前往警察機關或向觀護人報到並接受
    採集尿液檢體，亦非無可能受毒品身、心癮之誘使而於報到
    採尿前施用毒品、是被告所提前揭定期報到並接受尿液採驗
    之相關紀錄，仍不足以據為有利於被告之認定。從而，被告
    飾詞否認有施用第一級毒品海洛因之犯行，自不足採信。
  (四)按施用第一級毒品為犯罪行為，毒品危害防制條例第10條定
    有處罰明文。故施用第一級毒品者，依前揭規定本應科以刑
    罰。惟基於刑事政策，對合於一定條件之施用者，則依同條
    例第20條、第23條之規定，施以觀察、勒戒及強制戒治之保
    安處分。又毒品危害防制條例於92年7 月9 日修正公布，自
    93年1 月9 日施行，其中第20條、第23條將施用毒品之刑事
    處遇程序，區分為「初犯」及「5 年內再犯」、「5 年後再
    犯」。依其立法理由之說明：「初犯」，經觀察、勒戒或強
    制戒治後，應為不起訴處分或不付審理之裁定；經觀察、勒
    戒或強制戒治執行完畢釋放後，「5 年內再犯」者，因其再
    犯率甚高，原實施之觀察、勒戒及強制戒治既已無法收其實
    效，爰依法追訴或裁定交付審理。至於經觀察、勒戒或強制
    戒治執行完畢釋放後，「5 年後再犯」者，前所實施之觀察
    、勒戒或強制戒治已足以遮斷其施用毒品之毒癮，為期自新
    及協助其斷除毒癮，仍適用「初犯」規定，先經觀察、勒戒
    或強制戒治之程序。從而，依修正後之規定，僅限於「初犯
    」及「5 年後再犯」二種情形，始應先經觀察、勒戒或強制
    戒治程序。倘被告於5 年內已再犯，經依法追訴處罰，縱其
    第三次（或第三次以上）再度施用毒品之時間，在初犯經觀
    察、勒戒或強制戒治執行完畢釋放5 年以後，已不合於「5
    年後再犯」之規定，且因已於「5 年內再犯」，顯見其再犯
    率甚高，原實施觀察、勒戒或強制戒治，已無法收其實效，
    即應依該條例第10條處罰（最高法院97年度第5 次刑庭會議
    決議意旨參照）。查被告有如事實欄一所示曾送強制戒治執
    行完畢及於強制戒治執行完畢釋放後5 年內再犯施用毒品罪
    而經法院判刑確定等情，有臺灣高等法院被告前案紀錄表1
    件在卷可查，則其本案施用毒品之時間距離其初犯施用毒品
    罪而接受強制戒治執行完畢之日即92年10月29日，雖已逾5
    年，惟其既曾於該次強制戒治執行完畢釋放後5 年內多次再
    犯施用毒品犯行，且均經法院判刑確定，是其再犯本案施用
    第一級毒品罪，依上開說明，自非屬毒品危害防制條例第20
    條第3 項所定「5 年後再犯」之情形，仍應依法追訴處罰。
  (五)綜上所述，本案事證明確，被告施用第一級毒品犯行堪以認
    定，應予依法論罪科刑。
三、核被告所為，係犯毒品危害防制條例第10條第1 項之施用第
    一級毒品罪。被告施用第一級毒品前，非法持有第一級毒品
    之低度行為，應為其施用該毒品之高度行為所吸收，不另論
    罪。又被告前於95年間再因施用第一、二級毒品案件，經本
    院以95年度訴字第2027號判處各有期徒刑10月、5 月，應合
    併執行有期徒刑1 年2 月確定，嗣經本院以96年度聲減字第
    605 號裁定均予以減刑，並應合併執行有期徒刑7 月，如易
    科罰金，以銀元300 元折算1 日確定，於96年8 月9 日易科
    罰金執行完畢，此有臺灣高等法院被告前案紀錄表1 件存卷
    可考，其於5 年內故意再犯本案有期徒刑以上之罪，為累犯
    ，應依刑法第47條第1 項規定加重其刑。爰審酌被告前因施
    用毒品，獲得不起訴處分之寬典，並經法院判處徒刑確定，
    仍無法戒絕毒癮，再次漠視法令禁制而犯本罪，惟其施用毒
    品所生危害，本以自戕身心健康為主，對於他人生命、身體
    、財產等法益，尚無明顯而重大之實害，然其於犯罪後卻猶
    飾詞否認犯行，難認其有戒絕毒癮之心等一切情狀，量處如
    主文所示之刑，以示懲敬。
據上論斷，應依刑事訴訟法第299 條第1 項前段，毒品危害防制
條例第10條第1 項，刑法第11條前段、第47條第1 項，判決如主
文。
本案經檢察官吳孟竹到庭執行職務。
中    華    民    國   100    年    6     月    30    日
                  刑事第六庭審判長法  官  戴嘉清
                                  法  官  林晏鵬
                                  法  官  王瑜玲
上列正本證明與原本無異。
如不服本判決，應於判決送達後10日內敘明上訴理由，向本院提
出上訴狀 (應附繕本) ，上訴於臺灣高等法院。其未敘述上訴理
由者，應於上訴期間屆滿後20日內向本院補提理由書「切勿逕送
上級法院」。
                                  書記官  林君縈
中    華    民    國   100    年    7     月    1     日
附錄本案論罪科刑法條全文：
毒品危害防制條例第10條
施用第一級毒品者，處6 月以上5 年以下有期徒刑。
施用第二級毒品者，處3 年以下有期徒刑。